臺灣雲林地方法院交通事件裁定　　　　　　　　　　　九十三年度交聲字第九號
　　移 送機 關　公路總局雲林監理站
　　異　議　人　甲○○
　　代　理　人　沈春榮
右列異議人因違反道路交通管理處罰條例案件，對於移
雲監五字第裁７２－Ｄ１Ａ３３６３１６號裁決書之處分，聲明異議，本院裁定如左
：
        主  文
原處分撤銷。
甲○○不罰。
        理  由
一、聲明異議意旨略以：異議人領有極重度智障手冊，今突遭桃園縣警察局桃園分局
    舉發於民國九十三年一月四日二十三時四十分許，在桃園縣桃園市○○路、力行
    路口有違反道路交通管理處罰條例第六十條第一項及第五十三條第一項規定之情
    事（拒絕停車接受稽查而逃逸、闖紅燈），惟異議人為極重度智障者，本身行動
    能力有限，平日均安守本分在家調養，鮮少出遠門，更不可能深夜駕車遠至桃園
    市，異議人所有之車牌ＫＫ３－６３６號重機車乃異議人之父沈春榮為照顧異議
    人所購買，平日也僅在村落騎乘，此有村長及鄰長之證明，異議人之車輛實不可
    能於上述時間出現在桃園市，請撤銷原處分。
二、按逕行舉發者，交通稽查人員應記明車輛牌照號碼、車型等可資辨明之資料，查
    明汽車所有人姓名或名稱、住址後，製單舉發處罰之；本條例關於車輛駕駛人之
    處罰，如應歸責於車輛所有人者，處罰車輛所有人，道路交通管理處罰條例第七
    條之二第二項、第八十五條第三項亦定有明文。「違反道路交通管理事件統一裁
    罰基準及處理細則」第二十四條規定：「逕行舉發違反道路交通管理事件，經汽
    車所有人依通知單之應到案日期前到案，並告知違規駕駛人姓名、身分證統一編
    號及住址者，處罰機關應即另行通知違規駕駛人到案依法處理；逾應到案日期，
    處罰機關【應依本條例第八十五條第三項規定】處罰該汽車所有人。」另外，「
    人民違反法律上之義務而應受行政罰之行為，法律無特別規定時，雖不以出於故
    意為必要，仍須以過失為其責任要件，但應受行政罰之行為，僅須違反禁止規定
    或作為義務，而不以發生損害或危險為其要件者，推定為有過失，於行為人不能
    舉證證明自己無過失時，即應受處罰。」大法官會議解釋第二七五號解釋文著有
    明文。亦即，於無從證明、認定車輛所有人是違規駕駛人，或車輛所有人對於肇
    致違規事由具有故意過失等可歸責之情況下，車輛所有人應不受處罰。
三、本件異議人於到庭後，法官望見其臉型，即知其係患有俗稱蒙古症之人，此亦為
    證人陳秋雲即異議人之母親、沈丁發即異議人住處之鄰長證稱屬實，並有異議人
    代理人沈春榮提出之極重度智障殘障手冊、診斷證明書在卷可參。經本院訊問異
    議人年籍資料等事項，異議人均未能回答，僅左顧右盼，或眼視前方兩眼無神，
    足證異議人對外界事物之感受理解能力非常之低，其當然不可能具備騎乘機車之
    技巧，亦不可能具有管理機車之能力，此情亦為異議人之代理人即異議人之父親
    沈春榮陳稱無誤。至於該機車係由何人使用，平日使用地點為何，有無於舉發違
    規時間騎乘至舉發違規地點，臚列證據資料並敘明如下：
(一)、於隔離訊問時，沈春榮、陳秋雲均到庭證稱上述機車是其等購買給異議人，所有
    權是異議人的等語；沈春榮又陳稱：該機車是異議人的母親陳秋雲騎乘搭載異議
    人去看病，或去玩使用的，是異議人的交通工具，除了異議人的母親騎乘之外，
    並無他人使用，其亦不曾駕駛該車至桃園，桃園也沒親戚朋友，沒有必要去那裡
    ，家中另有一殘廢的小孩，因車禍腦部受傷，走路都要人牽，不可能騎乘該機車
    ，該車的鑰匙是陳秋雲保管，都是陳秋雲騎該機車搭載異議人，舉發違規期間，
    該機車均在雲林縣古坑鄉附近，有時到永光或斗六看醫生，該機車及車牌均不曾
    失竊，車輛平常停放之地點是在家中車庫，鄰長沈丁發家距離其住處約一百多公
    尺，二、三日即到家中一次，可以看見機車在家等語。
(二)、證人陳秋雲具結證稱：該機車是由其搭載異議人，若其出門工作、買菜，均會載
    著異議人，因為沒有辦法把異議人丟在家裡，其亦騎乘機車搭載異議人出玩或去
    看病，機車是停在家裡車庫，車庫是鐵皮屋搭蓋，前面沒有圍，機車平日都在家
    裡，沈春榮很少騎乘該機車，亦不曾將機車騎至桃園，家中尚有三個小孩，一個
    當兵剛退伍在家、一個還在讀環球技術學院、一個車禍殘障，前兩個小孩都不曾
    騎乘該機車，機車或車牌均不曾失竊過，太遠亦不敢載異議人出去，沈丁發鄰長
    有時一個月、或一個禮拜，或二天來家裡一次，來跟異議人玩、笑，舉發違規時
    間前後該機車均在家裡，因為當時在家附近採收檳榔，並未騎至他處等語。
(三)、證人沈丁發則具結證稱：上述機車是陳秋雲他們的，平日在住家附近看見陳秋雲
    搭載異議人四處走，有時去其住處，有時則騎出去工作，大部分時間車停在陳秋
    雲家，其僅看過陳秋雲騎乘該車，未見他人騎乘該車，該車平常停放在陳秋雲家
    車庫及庭院內，其一、二天即到陳秋雲家，有時泡茶、有時吃檳榔，未曾見過陳
    秋雲家中其他小孩騎乘該車，亦未見過沈春榮騎乘該車，也沒聽說過這台車或車
    牌失竊，沈春榮他家人亦不曾至桃園，沈春榮家車庫是在住家旁的鐵皮屋，旁邊
    有圍起，前面則沒有門，是空地，舉發違規期間曾見過這台車，該車也都在家裡
    ，因為是鄰居，距離沈春榮家五十至一百公尺遠，又是鄰長，所以有印象等語。
(四)、由上陳述內容可見，異議人之代理人沈春榮與證人陳秋雲、沈丁發三人，對於該
    車平日由誰使用、使用之方式、使用之地點、停放之地點、舉發違規時間有無出
    外至桃園縣桃園市等情，均為相同之陳述，亦無其他跡象可認其等串通前來法院
    說謊，因此，其三人就上述各點之陳述內容，應屬可信。
五、至於證人鄭宇欽即舉發違規之警員則到庭證稱：舉發違規路口離夜市很近，出入
    人車均多，治安也不好，當日交通稽查是以闖紅燈攔查為主，駕駛者如何闖紅燈
    並不清楚，拿指揮棒攔檢時是距離駕駛人約十至十五公尺，看到車輛闖紅燈至其
    呼嘯而過約三至五秒，車速蠻快的，機車一衝過去其即轉頭看車牌，目視位置距
    離車牌約五公尺多，是以轉頭後約一百三十五度角的地方看過去，除了記車牌也
    有記車身顏色，看一下車型，當時有紀錄的話是記在盤查表的背面，當時有看見
    駕駛人，依體型判斷是男士，年輕人，機車顏色好像是銀色，製發逕行舉發單之
    前有核對電腦資料，到法庭之前不曾見過異議人，違規駕駛人亦不像異議人，異
    議人這種狀況不可能是駕駛人等語。經法院請證人鄭宇欽檢送其所稱紀錄車牌、
    車型特徵之盤查表到院，於該盤查表正、反面影本寄達法院後，本院發現盤查表
    正面無本件違規車輛之記載，背面則僅記載車號、時間、地點，並未記載車輛顏
    色、車型等其他特徵，在該筆記錄上方，則記載另一車輛車號、地點、時間、車
    輛顏色（參卷附之盤查表正反面影本二紙）。此項比對結果，已可見鄭宇欽紀錄
    違規當時，並未如上述條文規定之要求，於逕行舉發之同時，記明可資辨明車輛
    之資料，則其僅憑紀錄之車號，實難與電腦所登錄之車籍相關車型、顏色等資料
    作比對，以確認其當時目睹違規之車輛即為異議人之車輛，欠缺此項比對之程序
    ，即難認鄭宇欽當時之舉發無誤判之可能性。再者，舉發違規地點人車出入甚多
    ，鄭宇欽又是在即短的時間內，以轉頭轉身之方式來觀看機車尾端車牌，該機車
    又處於快速行進之狀態，且與鄭宇欽間有一定之距離，是不論就外部環境之干擾
    （人車甚多），亦或鄭宇欽觀看車牌之時間、距離、角度及車牌體積尚小等情形
    觀之，鄭宇欽誤看車牌號碼之危險性，應屬存在。參諸上述異議人之代理人沈春
    榮、證人陳秋雲、沈丁發證陳之可信，法院較難相信本件舉發無錯誤可言。
六、此外，復無其他證據可認機車所有人即異議人對於本件車輛違規事件具有道路交
    通管理處罰條例第八十五條第三項所稱應歸責之事項（此為證人鄭宇欽到庭證稱
    無誤），從而，本件裁罰是有違誤，異議人之代理人主張其上述機車未曾於舉發
    違規時間出現於舉發違規地點，是有理由，自應將原處分撤銷，並為異議人不罰
    之諭知。
七、據上論結，應依道路交通管理處罰條例第八十七條第二項、道路交通案件處理辦
    法第二十條前段，裁定如主文。
中      華      民      國    九十三    年      六      月     三十     日
                                         臺灣雲林地方法院刑事第一庭
                                             法  官  侯廷昌
右正本證明與原本無異。
如不服本裁定，應於裁定送達後五日內向本院提出抗告狀。
                                             書記官  黃秋萍
中      華      民      國    九十三    年      六      月     三十     日
